【裁判字號】    96,易,1654
【裁判日期】    970111
【裁判案由】    詐欺
【裁判全文】
臺灣臺北地方法院刑事判決              96年度易字第1654號
公  訴  人  臺灣臺北地方法院檢察署檢察官
被      告  乙○○
                      4號
上列被告因詐欺案件，經檢察官提起公訴（九十五年度偵緝字第
二０九一號），被告於準備程序中先就被訴事實為有罪之陳述，
經本院告以簡式審判之旨，並聽取當事人之意見後，本院合議庭
裁定行簡式審判程序後，本院判決如下：
    主    文
乙○○共同意圖為自己不法之所有，以詐術使人將本人之物交付
，處拘役伍拾日，如易科罰金，以銀元佰元即新臺幣玖佰元折
算壹日，減為拘役貳拾伍日，如易科罰金，以銀元佰元即新臺
幣玖佰元折算壹日。
    事    實
一、乙○○與萬傑（經臺灣臺北地方法院檢察署檢察官另案通緝
    中）共同基於意圖為自己不法所有之犯意聯絡，於民國九十
    年七月二十四日，一同前往臺北市○○區○○路四段六六五
    號一樓正揚機車行，向該機車行之負責人甲○○佯稱：欲購
    買車牌號碼ＡＸＦ－四四九號重機車一部，日後將如期繳付
    分期款云云，與甲○○簽訂附條件買賣契約書，約定以分期
    付款方式購買上開車號之重型機車，除自備款新臺幣（下同
    ）一萬元，其餘款項分九期支付，每期給付四千九百二十元
    ，並於翌日即同年月二十五日，交付甲○○頭款一萬元，甲
    ○○因而陷於錯誤，即於同日將上開車號之機車過戶登記為
    乙○○所有，並將該車交付予乙○○與萬傑二人，詎渠二人
    於取得該車後，旋於同年月二十六日將上開重機車出售予巨
    翔車業行，乙○○因而分得五千餘元，嗣因乙○○與萬傑拒
    不依約繳付上開分期款，甲○○查悉上開重機車業遭處分，
    始知受騙。
二、案經甲○○告訴暨臺北市政府警察局萬華分局移送臺灣臺北
    地方法院檢察署檢察官偵查起訴。
    理  由
一、證據之認定：
    上開事實一之部分，業據告訴人甲○○指訴綦詳，並有附條
    件買賣契約書及臺北市監理處九十五年十一月二日北市監三
    字第０九五六四二一三五００號函及所附之九十年七月廿六
    日汽（機）車過戶登記書影本各一份在卷可證，且被告乙○
    ○亦於本院九十六年十二月十四日審理時供承不諱（本院當
    日審判筆錄參照），是依(一)告訴人甲○○之指述、(二)附條件
    買賣契約書及(三)上開臺北市監理處函文暨過戶登記書各一份
    等補強證據已足資擔保被告於本院審理時所為之上開任意性
    自白具有相當程度之真實性，而得確信被告前述自白之犯罪
    事實確屬真實，從而依刑事訴訟法第一百五十六條第一項及
    第二項規定，本院自得依被告前述自白及該補強證據認定被
    告確有為前述共同詐欺取財之犯行，本件事證明確，被告之
    犯行堪以認定。
二、論罪科刑之法律適用：
  (一)查被告乙○○行為後，刑法業於九十四年二月二日修正公布
    ，九十五年七月一日起施行。刑法第三百三十九條第一項詐
    欺取財罪之規定雖未修正，惟其法定刑除有期徒刑及拘役外
    ，尚有罰金刑，而修正後之刑法第三十三條第五款既已將罰
    金刑之最低額由銀元一元即新臺幣三元，提高為新臺幣一千
    元，比較新、舊法結果，自以被告行為時即修正前之刑法第
    三十三條第五款規定較有利於被告，應依刑法第二條第一項
    前段，適用修正前之刑法第三十三條第五款之規定。
  (二)按修正後刑法第二條第一項「行為後法律有變更者，適用行
    為時之法律，但行為後之法律有利於行為人者，適用最有利
    於行為人之法律」規定，係規範行為後「法律變更」所生新
    舊法比較適用之準據法。故如新舊法處罰之輕重相同，即無
    比較適用之問題，非刑法第二條所指之法律有變更，即無本
    條之適用，應依一般法律適用原則，適用裁判時法。其為純
    文字修正者，更應同此（最高法院九十五年十一月七日第二
    十一次刑事庭會議決議參照）。從而本件被告行為後，刑法
    施行法業於九十五年六月十四日增訂公布第一條之一，其中
    第一項規定：「中華民國九十四年一月七日刑法修正施行後
    ，刑法分則編所定罰金之貨幣單位為新臺幣」，第二項前段
    明定：「九十四年一月七日刑法修正時，刑法分則編未修正
    之條文定有罰金者，自九十四年一月七日刑法修正施行後，
    就其所定數額提高為三十倍」，惟依被告行為時之法律即罰
    金罰鍰提高標準條例第一條前段，業將刑法分則各罪法定刑
    所定罰金數額提高十倍，再由銀元換算為新臺幣之結果，刑
    法第三百三十九條第一項前段法定刑所定罰金最高數額，與
    修正後之法律規定仍屬一致，並無不同，對被告而言尚無有
    利或不利之情形，揆諸前揭說明，自不生新舊法比較之問題
    ，應依一般法律適用原則，適用裁判時法即刑法施行法第一
    條之一第一項、第二項前段之規定，而不再適用罰金罰鍰提
    高標準條例第一條前段（臺灣高等法院及其所屬法院九十五
    年十二月刑事法律座談會討論結論參照）。
  (三)核被告所為，係犯刑法第三百三十九條第一項之詐欺取財罪
    。被告與萬傑二人具有犯意聯絡及行為分擔，為共同正犯。
  (四)爰審酌被告犯罪之手段、所生危害，所得財物僅五千餘元，
    及其犯罪後尚能坦承犯行，尚知悔悟，態度良好等一切情狀
    ，量處如主文所示之刑。又被告行為時之易科罰金折算標準
    ，修正前罰金罰鍰提高標準條例第二條前段（現已刪除）規
    定，就其原定數額提高為一百倍折算一日，則被告行為時之
    易科罰金折算標準，應以銀元三百元折算一日，經折算為新
    臺幣後，應以新臺幣九百元折算為一日。惟九十五年七月一
    日修正施行之刑法第四十一條第一項前段則規定：「犯最重
    本刑為五年以下有期徒刑以下之刑之罪，而受六個月以下有
    期徒刑或拘役之宣告者，得以新臺幣一千元、二千元或三千
    元折算一日，易科罰金。」，比較修正前後之易科罰金折算
    標準，以九十五年七月一日修正公布施行前之規定，較有利
    於被告，亦應適用修正前刑法第四十一條第一項前段規定，
    定其易科罰金之折算標準。
  (五)末查被告犯罪之時間，係在九十六年四月二十四日以前，所
    犯符合中華民國九十六年罪犯減刑條例第二條所定之減刑條
    件，應依該減刑條例第二條第一項第三款之規定，減其宣告
    刑二分之一，故減為拘役二十五日，並依修正前刑法第四十
    一條第一項前段規定，諭知易科罰金之折算標準。
  (六)公訴意旨原認被告另涉犯動產擔保交易法第三十八條之罪嫌
    等語，惟按犯罪後之法律已廢止其刑罰者，應諭知免訴之判
    決，刑事訴訟法第三百零二條定有明文，查被告行為後，動
    產擔保交易法業於九十六年七月十一日華總一義字第０九六
    ０００八八五六一號總統令修正公布，於同年月十三日施行
    ，有關動產擔保交易法第三十八條之規定業已刪除，揆諸前
    開說明，本應諭知免訴之判決，惟公訴意旨認此部分與前開
    有罪部分有修正前刑法第五十五條牽連犯之裁判上一罪之關
    係，爰不另為免訴之諭知，附此敘明。
據上論斷，應依刑事訴訟法第二百七十三條之一第一項、第二百
九十九條第一項前段，刑法第二條第一項、第二十八條、第三百
三十九條第一項，修正前刑法第四十一條第一項前段，刑法施行
法第一條之一，修正前罰金罰鍰提高標準條例第二條，現行法規
所定貨幣單位折算新臺幣條例第二條，中華民國九十六年罪犯減
刑條例第二條第一項第三款、第七條、第九條，判決如主文。
本案經檢察官呂俊儒到庭執行職務。
中    華    民    國    97    年    1     月    11    日
                  刑事第九庭    法  官  林怡秀
本件正本證明與原本無異。
如不服本判決，應於判決送達後十日內向本院提出上訴狀（應抄
附繕本）。告訴人甲○○如對於本判決不服者，應具備理由請求
檢察官上訴，其上訴期間之計算係以檢察官收受判決正本之日期
為準。
                                書記官  林義盛
中    華    民    國    97    年    1     月    11    日
附錄本案論罪科刑法條全文：
中華民國刑法第三百三十九條
意圖為自己或第三人不法之所有，以詐術使人將本人或第三人之
物交付者，處五年以下有期徒刑、拘役或科或併科一千元以下罰
金。
以前項方法得財產上不法之利益或使第三人得之者，亦同。
前二項之未遂犯罰之。


司法院資訊處製作；財團法人民間司法改革基金會備份。
